【裁判字號】    97,訴,1971
【裁判日期】    971021
【裁判案由】    毒品危害防制條例
【裁判全文】
臺灣板橋地方法院刑事判決              97年度訴字第1971號
公  訴  人  臺灣板橋地方法院檢察署檢察官
被      告  乙○○
選任辯護人  林詠嵐律師
            黃重鋼律師
            林上鈞律師
上列被告因毒品危害防制條例案件，經檢察官提起公訴（97年度
偵續字第60號），本院判決如下：
    主  文
乙○○販賣第二級毒品，處有期徒刑玖年。未扣案之販賣毒品所
得新臺幣貳萬伍仟元沒收，如全部或一部不能沒收時，以其財產
抵償之，未扣案之Ｚ000000000號行動電話壹支（含SI
M 卡壹張）沒收，如全部或一部不能沒收時，追徵其價額或以其
財產抵償之。
    事  實
一、乙○○明知MDMA係毒品危害防制條例第2 條第2 項第2 款所
    規定之第二級毒品，不得販售，竟基於販賣第二級毒品MDMA
    之犯意，以其所有之行動電話門號0000000000號作為對外聯
    絡販賣MDMA之工具，於民國96年8 月15日，接獲甲○○以00
    00000000號行動電話，撥打其所有使用之上開電話，雙方約
    定買賣MDMA數量及交易地點後，乙○○於同日23時許，前往
    臺北縣新店市○○路○ 段235 號3 樓甲○○住處，以每顆新
    臺幣（下同）250 元之價格，販賣第二級毒品MDMA共100 顆
    予甲○○（甲○○涉犯施用第二級毒品部分，經臺灣臺北地
    方法院判處有期徒刑3 月確定，另涉犯意圖販賣而持有第二
    級毒品部分，經上開法院判處無罪，並經臺灣高等法院駁回
    上訴）以牟利。嗣甲○○因毒品案件，於96年8 月16日16時
    30分許為警查獲並供出其毒品來源，始查悉上情。
二、案經臺北市政府大安分局報告臺灣板橋地方法院檢察署檢察
    官偵查起訴。
    理  由
壹、程序方面：
一、按被告以外之人於審判外之言詞或書面陳述，除法律有規定
    者外，不得作為證據；被告以外之人於檢察事務官、司法警
    察官或司法警察調查中所為之陳述，與審判中不符時，其先
    前之陳述具有較可信之特別情況，且為證明犯罪事實存否所
    必要者，得為證據，刑事訴訟法第159條第1項、第159條之2
    分別定有明文。查公訴人以證人甲○○於警詢中之證詞為證
    據，辯護人於本院準備程序中否認其等之證據能力。經查，
    證人甲○○於本院中陳述如何向被告購買第二級毒品MDMA等
    語，核與其於警詢中所陳情節並無前後證述不符之情形存在
    ，是其於警詢中之證詞已不具必要性，揆諸前揭規定，應認
    證人甲○○於警詢中之證詞不具證據能力。
二、按被告以外之人於偵查中向檢察官所為陳述，除顯有不可信
    之情況者外，得為證據，同法第159 條之1 第2 項定有明文
    。偵查中對被告以外之人（包括證人、鑑定人、告訴人、被
    害人及共同被告等）所為之偵查筆錄，或被告以外之人向檢
    察官所提之書面陳述，性質上均屬傳聞證據。惟現階段刑事
    訴訟法規定檢察官代表國家偵查犯罪、實施公訴，依法其有
    訊問被告、證人及鑑定人之權，證人、鑑定人且須具結，而
    實務運作時，檢察官偵查中向被告以外之人所取得之陳述，
    原則上均能遵守法律規定，不致違法取供，其可信度極高，
    職是，被告以外之人前於偵查中已具結而為證述，除反對該
    項供述得具有證據能力之一方，已釋明「顯有不可信之情況
    」之理由外，不宜以該證人未能於審判中接受他造之反對詰
    問為由，即遽指該證人於偵查中之陳述不具證據能力。查證
    人甲○○於偵查中所為之陳述，業經具結，且無證據證明有
    受外力干擾及影響，並無顯不可信之情況，且證人甲○○亦
    於本院審理中出庭作證行交互詰問，已補正被告之詰問權，
    故上開證人於偵查中向檢察官所為之證述，依前揭規定，自
    有證據能力。
貳、實體部分：
一、訊據被告乙○○矢口否認有何販賣第二級毒品MDMA之犯行，
    。辯稱：伊和甲○○是在戒治所認識的朋友，出所後不會常
    以電話聯絡，96年8 月15日伊有和甲○○以電話聯絡，甲○
    ○叫伊到其住處，但是沒有說為什麼，伊以為甲○○是要還
    錢，伊沒有販賣100 顆MDMA予甲○○等語。然查：
（一）被告於上揭時地販賣第二級毒品MDMA100 顆予甲○○之事
      實，業據證人甲○○於本院審理中證稱：伊在96年8 月間
      有施用搖頭丸；有跟被告拿過，也有跟其他藥頭拿過；最
      後一次向被告購買搖頭丸是在伊被查獲前一天（按即96年
      8 月15日），在伊臺北縣新店市○○路○ 段235 號3 樓之
      住處樓下碰面，伊再帶被告上樓，伊本來要買100 顆，因
      為被告有帶200 顆，所以伊先給了100 顆的錢，剩下的10
      0 顆沒有給錢，被告表示若使用後覺得效果不錯，再向其
      購買另外的100 顆；當時伊是用伊所有之0000000000號行
      動電話撥打給被告等語在卷（本院卷第150 頁、第151 頁
      ），並與其於偵查中之證述相同（97年度偵續字第60號卷
      第56頁），又門號0000000000號行動電話於96年8 月間為
      被告所使用一情，已據被告於偵查中供陳在卷（96年度偵
      字第23103 號卷第92頁），而被告所使用之上揭行動電話
      ，於96年8 月15日22時46分起至同日23時14分許，與甲○
      ○所有之0000000000號行動電話有7 通通聯，最後2 通電
      話基地台為臺北縣新店市○○路○ 段251 號8 樓頂樓，此
      有門號0000000000號行動電話通聯資料查詢1 份附卷可參
      （97年度偵續字第67號卷第7 頁），則以被告與證人甲○
      ○於96年8 月15日22時許，半小時內有7 通之密集電話聯
      絡，且末2 通通聯基地台緊鄰證人甲○○上址住處，已足
      證證人甲○○上揭所述其與被告於96年8 月15日在證人甲
      ○○住處碰面等語，應非虛構，被告雖辯稱上開電話係為
      聯繫甲○○還款事宜云云，然若雙方僅為聯繫還錢事宜，
      只需於電話中說明還款金額及碰面地點即可，應無如此密
      集聯絡之必要，故被告上開所辯，顯不可採。況警員於96
      年8 月16日至臺北縣安和路2 段235 號3 樓甲○○住處搜
      索，並扣得199 顆MDMA一情，已據證人即執行搜索警員丁
      ○○於本院審理中證述明白（本院卷第180 頁），則證人
      甲○○與被告碰面翌日即為警扣得該199 顆MDMA，且證人
      甲○○自警詢、偵查及本院審理中均明確供稱上開扣案毒
      品係向被告購買等語，堪信證人甲○○上揭證述於96年8
      月15日向被告購買MDMA等語，為真實可採。
（二）辯護人雖另辯護稱：證人甲○○或因記恨被告曾向其催討
      債務，且當時口氣不好，所以故為上開誣陷之詞，且證人
      甲○○於本院審理中亦證稱警詢中關於「小賈」的部分是
      應警察要求所說，實際上此部分不實在等語，益證證人甲
      ○○係因為警逮捕後心生畏懼，且與被告曾有債務嫌隙，
      故誣指被告云云，然查，證人甲○○於本院審理中固不否
      認曾向被告借款，惟證稱：伊只有一次車貸部分有延期清
      償，但是後來都有向被告還清借款，伊沒有印象被告曾向
      伊催討債務等語（本院卷第152 頁），且被告於警詢中亦
      供陳：伊與證人甲○○並無仇怨等語（96年度偵字第2310
      3 號卷第20頁），故難認辯護人所稱因被告曾以不佳語氣
      向證人甲○○討債，致證人甲○○心生不滿等語，為真實
      可採，況衡諸常情，借錢還款為天經地義之事，縱被告曾
      以不佳口吻向證人甲○○催討債務，然被告既未使用暴力
      或其他一般足以引起借款人不滿之不法方式催討債務，證
      人甲○○當無僅以被告以不佳口氣討債之由而誣陷被告涉
      犯販賣第二級毒品之重罪之必要。至證人甲○○固於本院
      審理中證稱：警詢筆錄中只有最後關於關於「小賈」部分
      是不實在的，因為警察叫伊再多說幾個人，所以伊才會這
      樣說，但是其餘警詢內容都是實在的等語（本院卷第153
      頁），固足認證人甲○○於警詢中所述部分不實在，然證
      人甲○○已證稱關於被告部分係屬實在，且證人甲○○自
      警詢、偵查及本院審理中均指證係向被告購買扣案MDMA，
      故難僅以證人甲○○於警詢中關於「小賈」之陳述為不實
      在，即認定證人甲○○之陳述全部不可採信，且據以推論
      證人甲○○上開證述向被告購買MDMA等語，均為不可採，
      況證人甲○○若真誣指與其有恩怨之人販賣第二級毒品之
      故意，自可再提出除被告以外，其他曾與之有恩怨之人亦
      曾販賣第二級毒品，豈會提出真實姓名年籍之綽號「小賈
      」之人，使警方無從據以查證其真實身分？故堪信證人甲
      ○○上開證述應無故意誣指被告之情，辯護人上開辯詞，
      無從採信。
（三）縱上，足認被告確有販賣第二級毒品MDMA100 顆予證人甲
      ○○之事實，其辯稱係遭證人甲○○誣指云云，顯不可採
      。本案事證明確，被告販賣第二級毒品犯行堪予認定，應
      予依法論科。
二、核被告乙○○所為，係犯毒品危害防制條例第4 條第2 項販
    賣第二級毒品MDNA罪。被告販賣MDNA前後持有MDNA之行為，
    應為販賣之高度行為所吸收，不另論罪。起訴書另認被告於
    上揭時地係販賣200 顆MDNA予甲○○，認就超過100 顆MDNA
    部分，亦涉犯毒品危害防制條例第4 條第2 項之販賣第二級
    毒品罪嫌云云，然查，證人甲○○於本院審理中已證稱：伊
    是購買100 顆，因為伊吃也沒有那麼快，是被告自己說他那
    邊還有，所以多放100 顆給伊，因為他那邊不想放這麼多等
    語在卷（本院卷第154 頁），顯見被告雖交付200 顆MDNA予
    甲○○，然實際僅販賣其中100 顆MDNA，此外，亦查無證據
    證明被告確有販賣超過100 顆MDNA予甲○○之情，此部分犯
    行不能證明，本應為無罪諭知，惟起訴書認此部分與上開已
    起訴有罪部分為一罪關係，爰不另為無罪之諭知，附此敘明
    。爰審酌被告前有施用毒品之犯罪紀錄，此有臺灣高等法院
    被告前案紀錄表1 份在卷可參，又其無視國家對於杜絕毒品
    犯罪之禁令，更當知施用者一旦吸食上癮，往往為購得毒品
    不惜傾家蕩產，甚至以非法方法取得購毒之資金，然其為圖
    私利竟不惜販賣毒品，侵害社會法益甚鉅，又其販賣之第二
    級毒品MDMA100 顆，數量非微，然僅販賣予甲○○供其個人
    施用，及被告犯罪後未坦承犯行之態度等一切情況，認公訴
    人求處無期徒刑，尚嫌過重，量處如主文所示之刑。
三、被告販賣第二級毒品MDMA予甲○○，所得25,000元，雖未扣
    案，惟為被告所有並為犯罪所得之財物，應依毒品危害防制
    條例第19條第1 項之規定諭知沒收，如全部或一部不能沒收
    時，應以其財產抵償之，未扣案之0000000000號行動電話（
    含SIM 卡1 張），係被告所有，且供其聯絡本案販賣第二級
    毒品所用之物，亦應依上開規定宣告沒收，如全部或一部不
    能沒收時，追徵其價額或以其財產抵償之。
四、公訴人雖另以警方於96年10月4 日8 時許，持本院核發之搜
    索票，至被告位於臺北縣新莊市○○路415 號4 樓居所執行
    搜索，扣得Airwaves空包裝袋10個、電子磅秤1 台、塑膠分
    裝袋1 包、愷他命空瓶7 個、手機1 支（含門號0000000000
    號SIM 卡）、Airwaves空包裝袋之MDMA14顆（共毛重3.73公
    克，原扣案15顆，惟其中1 顆未檢出可疑毒品成分）、粉狀
    愷他命1 包等扣案物為本案證據，並聲請沒收云云，然查：
（一）上揭扣案之Airwaves空包裝袋10個、電子磅秤1 台、塑膠
      分裝袋1 包、愷他命空瓶7 個、手機1 支（含門號000000
      0000號SIM 卡1 張）、粉狀愷他命1 包等物，均非供販賣
      第二級毒品所必備或所需之物品，於客觀上難認與被告販
      賣第二級毒品MDMA有何關連性，自難據以為被告不利之認
      定，本院亦不應宣告沒收。
（二）至扣案之MDMA14顆固係自被告位於臺北縣新莊市○○路41
      5 號4 樓住處外防火巷所扣得，此據證人即前往搜索警員
      丙○○、丁○○於本院審理中證述明白（本院卷第86頁、
      第182 頁），然被告矢口否認該扣案物為其所有，且證人
      即上開搜索時在場之第三人戊○○、己○○於本院審理中
      均證稱：伊等會在警詢中之陳稱扣案之MDMA是被告所有云
      云，係經警方誘導所為，實際上伊等不知道扣案之MDMA為
      何人所有等語（本院卷第89、138 頁），則上揭扣案物究
      否為被告所有，非無疑義，況縱認上揭扣案物確為被告所
      有，然被告販賣甲○○第二級毒品之時間為96年8 月15日
      ，距離上揭為警於96年10月4 日扣得該MDMA14顆相隔已近
      2 月，衡情亦難認上開扣案物為被告約於2 個月前販賣第
      二級毒品MDMA予甲○○所剩餘者，故難認該扣案物與被告
      於本案中之之犯行有何關連性，故亦難以上開扣案物為本
      案之證據，本院不應遽予宣告沒收。
（三）惟上揭扣案MDMA14顆若係被告所有，則被告是否另涉犯持
      有第二級毒品或意圖販賣而持有第二級毒品等犯行，自宜
      由檢察官另案偵查起訴並聲請沒收，附此敘明。
據上論斷，應依刑事訴訟法第299 條第1 項前段，毒品危害防制
條例第4 條第2 項、第19條第1 項，判決如主文。
本案經檢察官陳彥章到庭執行職務。
中    華    民    國    97    年    10    月    21    日
                  刑事第九庭    審判長法  官  崔玲琦
                                      法  官  許映鈞
                                      法  官  俞秀美
以上正本證明與原本無異。
如對本判決不服，應於送達後10日內，向本院提出上訴狀。（上
訴狀應記載具體上訴理由並應抄附繕本）
                                      書記官  謝怡貞
中    華    民    國    97    年    10    月    21    日
附錄本判決論罪之法律條文：
毒品危害防制條例第4條
製造、運輸、販賣第一級毒品者，處死刑或無期徒刑；處無期徒
刑者，得併科新臺幣1千萬元以下罰金。
製造、運輸、販賣第二級毒品者，處無期徒刑或7年以上有期徒
刑，得併科新臺幣7百萬元以下罰金。
製造、運輸、販賣第三級毒品者，處5年以上有期徒刑，得併科
新臺幣5百萬元以下罰金。
製造、運輸、販賣第四級毒品者，處3年以上10年以下有期徒刑
，得併科新臺幣3百萬元以下罰金。
製造、運輸、販賣專供製造或施用毒品之器具者，處1年以上7年
以下有期徒刑，得併科新臺幣1百萬元以下罰金。
前5 項之未遂犯罰之。


司法院資訊處製作；財團法人民間司法改革基金會備份。
